【裁判字號】    98,台上,7405
【裁判日期】    981210
【裁判案由】    違反槍砲彈藥刀械管制條例
【裁判全文】
最高法院刑事判決            九十八年度台上字第七四０五號
上  訴  人  甲○○
            乙○○
上 列一 人
選任辯護人  郭寶蓮律師
上列上訴人等因違反槍砲彈藥刀械管制條例案件，不服台灣高等
法院高雄分院中華民國九十八年九月三十日第二審判決（九十八
年度上訴字第一０七０號，起訴案號：台灣高雄地方法院檢察署
九十七年度偵字第一二四三五號），提起上訴，本院判決如下：
    主  文
原判決關於乙○○部分撤銷，發回台灣高等法院高雄分院。
其他上訴駁回。
    理  由
一、撤銷（乙○○）部分
本件原判決認定上訴人乙○○明知未經許可，不得持有槍砲彈藥
刀械管制條例規定之違禁物，竟基於持有具殺傷力槍枝之犯意，
於民國九十七年三月間某日，將其自不詳時間起持有具殺傷力之
兩節式土製霰彈槍一支（槍枝管制編號0000000000號）、制式霰
彈二顆交給上訴人甲○○藏放在高雄市○鎮區○○街二九五巷一
弄二之一號住處內。嗣警察接獲民眾報稱甲○○等人涉嫌毒品案
，經甲○○配偶蕭慧婷同意，於九十七年四月二十四日夜間十一
時三十分許進入上址搜索，扣得土製霰彈槍一支、霰彈二顆等情
。因而維持第一審依想像競合犯關係從一重論處乙○○犯非法持
有可發射子彈具殺傷力之改造手槍罪刑，駁回乙○○在第二審之
上訴。固非無見。
惟查：(一)、刑事訴訟法第一百五十九條之二所定得為證據之傳聞
例外，必符合被告以外之人於檢察事務官、司法警察官、司法警
察調查時之陳述，與審判中不符，且先前陳述具備「可信性之情
況保證」及「必要性」之證據適格要件，始得適用上開規定，承
認先前陳述之證據能力。故事實審法院遇有被告以外之人於審判
中之陳述與先前審判外之陳述不符，仍擬以先前審判外之陳述作
為判斷依據時，必須先就該審判外陳述如何具備證據適格要件為
必要之調查，並依調查所得，於理由內說明如何具體比較、觀察
先前審判外陳述與審判中陳述之外部狀況之異同，先前陳述如何
可認定是在可信為真實之特別情況下所為，及主要待證事實之存
在或不存在，縱以其他證據替代，亦無從達到同一目的之心證理
由。如未經調查，泛稱：警詢之陳述距案發日較近、尚未與其他
被告或證人接觸等情，即認先前陳述具有較可信性之特別情況，
則任何審判外之陳述皆無不得為證據，自不符立法本旨。證人蕭
慧婷就扣案槍、彈是否乙○○持交甲○○寄藏一節，其警詢陳述
與審判中證言不符。原審未就蕭慧婷警詢陳述之證據適格要件為
調查，亦未令提出該項傳聞證據之檢察官為舉證，即認蕭慧婷於
警詢之初，距離事實發生之時間較近，且尚未與其他被告或證人
接觸，亦無非任意性之情形，遽認具有較可信之特別情況，且為
證明犯罪事實存在所必要，依刑事訴訟法第一百五十九條之二規
定，採為乙○○論罪之基礎證據，自難謂適法。況依卷內證據資
料顯示，警員於九十七年四月二十四日深夜搜索蕭慧婷住宅時，
除扣得槍、彈外，尚扣得第二級毒品安非他命等物，屋內亦有洪
勝筌、詹守義、林家豪等人在場，警員遂將蕭慧婷、洪勝筌、詹
守義、林家豪等均列為槍、毒之犯罪嫌疑人，全部帶至警局偵辦
。而蕭慧婷等人於警察局均拒絕夜間詢問，至翌日（二十五日）
中午方開始製作警詢筆錄（見警卷第一至七頁），其後亦同時移
送檢察官訊問（見偵卷第一至四、七至十頁）。蕭慧婷復坦承其
不知道槍、彈實際係何人所有，乃問一起移送警局的洪勝筌、詹
守義，其二人跟伊說是乙○○所有等語（見偵卷第五一至五三頁
、第一審卷二第七十頁）。如果無訛，則蕭慧婷於該次警詢前，
已有十餘小時之時間、機會與洪勝荃、詹守義等人接觸、詢問、
商議相關案情，其供述自有受污染之可能。原審憑空認蕭慧婷尚
未與其他被告或證人接觸，遽認警詢有較可信之特別情況，顯與
卷內證據資料不符，有判決理由矛盾及違背證據法則之違法。(二)
、刑事訴訟法上所謂認定犯罪事實之證據，係指足以證明被告確
有犯罪行為之積極證據而言，該項證據必須適合於被告犯罪事實
之認定，始得採為斷罪之資料，否則即有證據上理由矛盾之違法
。原判決認定扣案槍、彈為乙○○所有，係依據蕭慧婷之警詢與
偵查、洪勝筌偵查及第一審、李德威於第一審之證言，為其所憑
之論據。惟蕭慧婷偵查時供稱：「（你警詢及內勤時稱這些槍
、彈是乙○○寄放的，如何得知？）當初跟我一起被送警局的另
二人洪勝筌、詹守義跟我說那些東西是乙○○的……但我不知道
那些東西如何到我家的，因我平常只有帶小孩，我家出入人蠻複
雜的」（見偵卷第五一至五三頁）。於第一審證稱：我不清楚槍
、彈實際所有人是誰，是我在警局聽詹守義說扣案槍枝是乙○○
的，第二次筆錄李德威也跟我說是乙○○的，但實際上是何人的
，我不清楚，李德威說他知道是乙○○的，我聽人家講是乙○○
的等語（見第一審卷二第七十、七十一頁）。洪勝筌於偵查中
陳稱：伊不知道扣案槍、彈是何人所有，伊有問甲○○，甲○○
說是朋友的（見卷第十一頁）。於第一審證稱：伊有問甲○○這
（指槍）是誰的，甲○○有講那朋友名字，但伊忘記了，伊不知
道扣案槍、彈是何人所有等語（見一審卷二第六十六頁）。證
人李德威證稱：「（九十七年三、四月間有無約蕭慧婷到夢時代
談事情？）有，談論什麼事記不起來。不過我有跟她說槍，她有
跟我說她要去警局，她說她不瞭解，問我槍枝是誰的」、「（你
當時在夢時代與蕭慧婷對談時，蕭慧婷有無告知你她知道這個槍
是乙○○的？）她當時不知道」、「（她有無說槍是誰的？）沒
有，因為她除了我，她還有去問甲○○其他朋友」、「（是否知
道你剛剛看到槍枝，是何人寄放在被告家中？）我不知道」、「
我記得乙○○有跟甲○○說是砲管，我比乙○○晚走，我記得乙
○○有把東西帶走」「（既然你看到槍的當天，乙○○已經把槍
帶走，為何還跟蕭慧婷說是乙○○留下來的？）因為我有看到那
個形狀，但我沒有看到他把槍留下來，我想乙○○曾經帶過那個
東西至甲○○家，而且甲○○身邊沒有這個東西」等語（見第一
審二卷第一０一至一０五頁）。以上三人所言如果非虛，蕭慧婷
似未親見扣案槍、彈是何人託其配偶甲○○寄放，而係聽自洪勝
筌、詹守義、李德威之傳述。然洪勝筌始終證稱其不知道扣案槍
、彈何人持交甲○○寄藏，即非得作為乙○○犯罪之適切證據。
而李德威就扣案槍枝是否乙○○帶去甲○○家中之槍枝等重要待
證事實，所言前後不相一致，且係出於自己之揣測，原判決以彼
等證言為乙○○犯罪之證據，即難謂合於證據法則。從而乙○○
辯稱因其帶警察至甲○○住處查獲毒品，甲○○才誣陷其持有槍
、彈等語，是否全無可能？自非無疑。本件實情如何？攸關乙○
○涉犯罪名之成立與否，原審未予調查釐清，率行判決，自難昭
折服，並有應於審判期日調查之證據，未予調查之違法。以上或
係上訴意旨所指摘，或為本院得依職權調查之事項，應認原判決
關於乙○○部分有撤銷發回更審之原因。
二、駁回（甲○○）部分
查第三審上訴書狀，應述上訴之理由，其未述者，得於提起
上訴後十日內補提理由書於原審法院，已逾上述期間，而於第三
審法院未判決前仍未提出上訴理由書狀者，第三審法院應以判決
駁回之，刑事訴訟法第三百八十二條第一項、第三百九十五條後
段規定甚明。上訴人甲○○因違反槍砲彈藥刀械管制條例案件，
不服原審判決，於九十八年十月十三日提起上訴，並未述理由
，迄今逾期已久，於本院未判決前仍未提出，依上開規定，其上
訴自非合法，應予駁回。
據上論結，應依刑事訴訟法第三百九十七條、第四百零一條、第
三百九十五條後段，判決如主文。
中    華    民    國  九十八  年   十二   月    十    日
                      最高法院刑事第十三庭
                          審判長法官  賴  忠  星
                                法官  呂  丹  玉
                                法官  吳      燦
                                法官  施  俊  堯
                                法官  蔡  名  曜
      本件正本證明與原本無異
                                      書  記  官
中    華    民    國  九十八  年   十二   月   十四   日
                                                Ａ


司法院資訊處製作；財團法人民間司法改革基金會備份。
